【裁判字號】    95,易更,9
【裁判日期】    951117
【裁判案由】    毒品危害防制條例
【裁判全文】
臺灣板橋地方法院刑事判決               95年度易更字第9號
公  訴  人  臺灣板橋地方法院檢察署檢察官
被      告  甲○○
                    （另案於台灣台北監獄執行中）
上列被告因毒品危害防制條例案件，經檢察官提起公訴（95年度
偵字第13025 號），經本院以95年度易字第1169號判決免訴，經
上訴臺灣高等法院，嗣經臺灣高等法院以95年度上易字第1898號
發回更審，被告於準備程序進行中就被訴事實為有罪之陳述，經
告知簡式審判程序之旨，並聽取當事人之意見後，本院裁定由受
命法官獨任進行簡式審判程序，並判決如下：
    主  文
甲○○持有第一級毒品，累犯，處有期徒刑伍月，如易科罰金以
佰元折算壹日。
扣案之第一級毒品海洛因（淨重零點壹公克）、第二級毒品大麻
（淨重零點零捌公克），均沒收銷燬之；裝載第一級毒品海洛因
及裝載第二級毒品大麻之外包裝袋各壹只均沒收。
    事  實
一、甲○○曾因違反毒品危害防制條例案件，經本院以93年度簡
    字第2417號判處有期徒刑6月，如易科罰金，以銀元300元折
    算1 日確定，復因違反槍砲彈藥刀械管制條例案件，經臺灣
    臺北地方法院以93年度簡字第271號判處有期徒刑4月，如易
    科罰金，以銀元300元折算1日確定，前開2 案件，經本院以
    93年度聲字第2275號裁定應執行有期徒刑8 月，如易科罰金
    ，以銀元300元折算1日，於民國94年7月3日縮刑期滿執行完
    畢。猶不知警惕，因欲施用第二級毒品安非他命（以下簡稱
    安非他命），而於95年4月14日7時許，在臺北縣中和市○○
    路景安捷運站口，向真實姓名年籍不詳綽號「阿安」之成年
    男子購入第二級毒品安非他命（甲○○涉犯施用第二級毒品
    部分，經本院以95年度簡字第3223號判處有期徒刑6 月，如
    易科罰金，以銀元300元折算1日確定），「阿安」並附贈第
    一級毒品海洛因（以下簡稱海洛因）1包（淨重0.1公克）及
    第二級毒品大麻（以下簡稱大麻）1包（淨重0.08公克），
    甲○○因為好奇，竟基於持有海洛因及大麻之犯意收受而持
    有之。嗣於同日11時10分許，為警在臺北縣中和市○○路
    180巷1號查獲，並扣得前開海洛因及大麻各1包。
二、案經臺北縣政府警察局海山分局報告臺灣板橋地方法院檢察
    署檢察官偵查起訴。
    理  由
一、上揭事實，業據被告甲○○於警詢、檢察官偵訊及本院審理
    中均坦承不諱，而為警查獲之白粉1 包及煙草1 包經送往法
    務部調查局，以化學呈色法及氣相層析質譜儀分析法鑑定結
    果，送驗白粉含海洛因成分，淨重0.1 公克，空包裝重0.26
    公克，送驗煙草含大麻成分，煙草重0.08公克，空包裝重
    0.38公克，有該局95年5 月18日調科壹字第060011772 號、
    000000000 號鑑定通知書各乙紙附卷可參。並有查獲現場照
    片6 幀附卷可參。足徵被告自白與事實相符，被告持有第一
    級毒品及第二級毒品犯行應堪認定。本件事證明確，被告犯
    行洵堪認定。
二、被告行為後，刑法業於94年2 月2 日經總統以華總一義字第
    09400014901 號修正公布，並於95年7 月1 日施行。修正刑
    法第2 條、第38條、第41條、第47條。按行為後法律有變更
    者，適用行為時之法律，但行為後之法律有利於行為人者，
    適用最有利於行為人之法律，修正後刑法第2 條第1 項定有
    明文。此條規定係規範行為後法律變更所生新舊法律比較適
    用之準據法，本身尚無新舊法比較之問題（最高法院95年5
    月23日95年度第8 次刑庭會議決議參照）。經查：刑法第47
    條將原「受有期徒刑之執行完畢，或受無期徒刑或有期徒刑
    一部之執行而赦免後，五年以內再犯有期徒刑以上之罪者，
    為累犯，加重本刑至二分之一。」有關累犯之規定，修正後
    列在同條第1 項，修正後之新規定為「受徒刑之執行完畢，
    或一部之執行而赦免後，五年以內故意再犯有期徒刑以上之
    罪者，為累犯，加重本刑至二分之一。」經比較新舊法之結
    果，修正後之新規定對被告並未較為有利，應依刑法第2 條
    第1 項前段之規定，適用行為時即修正前之刑法第47條之規
    定。又被告行為時之易科罰金折算標準，係依修正前罰金罰
    鍰提高標準條例之第2 條（現已刪除）規定辦理，就其原定
    刑法罰金數額提高為100 倍折算1 日，則本件被告行為時之
    易科罰金折算標準，應以銀元300 元折算1 日，經換算為新
    臺幣後，應以新臺幣900 元折算為1 日。惟修正後施行之刑
    法第41條第1 項前段則規定：「犯最重本刑為五年以下有期
    徒刑以下之刑之罪，而受六個月以下有期徒刑或拘役之宣告
    者，得以新臺幣一千元、二千元或三千元折算一日，易科罰
    金。」比較修正前後之易科罰金折算標準之結果，修正前之
    舊法折算規定，較有利於受刑人，自應依修正後刑法第2 條
    第1 項前段，適用修正前刑法第41條第1 項前段及罰金罰鍰
    提高標準條例第2 條規定，對被告較為有利。至於沒收之從
    刑附屬於主刑，自應依主刑所適用之法律相關規定宣告沒收
    。而刑法第55條有關想像競合之規定，則未修正。
三、核被告所為係犯毒品危害防制條例第11條第1 項、第2 項之
    持有第一級、第二級毒品罪。被告以一行為同時持有海洛因
    及大麻，同時觸犯上開二罪名，為想像競合犯，應依刑法第
    55條之規定從一重之持有第一級毒品罪處斷。又被告曾因違
    反毒品危害防制條例案件，經本院以93年度簡字第2417號判
    處有期徒刑4 月，如易科罰金，以銀元300 元折算1 日確定
    ，復因違反槍砲彈藥刀械管制條例案件，經臺灣臺北地方法
    院以93年度簡字第271 號判處有期徒刑4 月，如易科罰金，
    以銀元300 元折算1 日確定，前開2 案件，經本院以93年度
    聲字第2275號裁定應執行有期徒刑8 月，如易科罰金，以銀
    元300 元折算1 日，於94年7 月3 日縮刑期滿執行完畢，有
    臺灣高等法院被告前案紀紀錄表乙紙附卷足憑，其受有期徒
    刑之執行完畢，5 年以內再犯有期徒刑以上之本罪，為累犯
    ，應依法加重其刑。爰審酌被告犯罪之動機、目的、持有第
    一級、第二級毒品之數量、所生危害，及坦承犯行之態度等
    一切情狀，量處如主文所示之刑，並依修正前刑法第41條第
    1 項前段諭知易科罰金之折算標準，以資儆懲。又被告雖於
    95年4 月14日10時許，因施用安非他命，經本院於95年6 月
    22日以95年度簡字第3223號簡易判決判處有期徒刑6 月，如
    易科罰金，以銀元300 元折算1 日，並於95年7 月31日確定
    。惟按刑法上所謂吸收犯，係指一罪所規定之構成要件，為
    他罪構成要件所包括，因而發生吸收關係者而言。如意圖供
    自己施用而持有毒品，進而施用，則其持有之低度行為，當
    然為高度之施用行為所吸收，不另論以持有毒品罪；惟如施
    用毒品者，另基於其他原因而單純持有毒品，其單純持有毒
    品之行為與施用毒品間即無高低度行為之關係可言，自不生
    吸收犯之問題（最高法院90年度台非字第174 號判決意旨參
    照）。次按第一級毒品及第二級毒品相互間，無論係就製造
    、運輸、販賣、意圖販賣而持有、轉讓、施用，乃至單純持
    有等各種行為態樣，於實體刑事法律上之規定（即毒品危害
    防制條例第4 條、第5 條、第8 條、第10條及第11條），並
    未包括規定於同一構成要件內，且法律上予以規範評價之輕
    重亦有不同，其中非法製造、運輸、販賣、吸用等犯行，性
    質上固均吸收低度之持有行為，但非謂上開不同犯罪型態下
    之低度持有行為均具同一性，而得任意擴張適用於不同之法
    條以論罪處罰，否則將使各該款項之不同犯行歸化為一，有
    違法律分類規定各類犯罪型態之旨趣（最高法院88年度台上
    字第2572號判決意旨參照）。於科刑上亦非如想像競合犯、
    牽連犯或連續犯，僅作為一罪處理，而為數個犯罪事實，並
    不具有單一性，對於施用（或持有）第二級毒品安非他命起
    訴之效力，自不及於施用（或持有）第一級毒品海洛因。經
    查本件所查獲之海洛因及大麻，係被告向「阿安」之成年男
    子購買安非他命時，「阿安」所附贈，被告並無意施用海洛
    因及大麻之事實，業據其於警詢、檢察官偵訊，及本院審理
    中坦白承認，為警查獲後所採集之被告  尿液經檢驗結果，
    僅呈安非他命陽性反應，亦有臺灣檢驗科技股份有限公司95
    年5 月3 日濫用藥物尿液檢驗報告在卷可憑，亦可佐證被告
    前開所述應屬可採。則被告持有海洛因及大麻，顯非供己施
    用，揆諸上開最高法院判決意旨，其單純持有海洛因及大麻
    之行為，與施用第二級毒品安非他命間，即無高低度行為之
    關係可言，自不生吸收犯之關係，附此敘明。
四、扣案之海洛因（淨重0.1公克）及大麻（0.08 公克），為查
    獲之第一級毒品，應依毒品危害防制條例第18條第1 項前段
    沒收銷燬之。而裝載海洛因、大麻之外包裝袋各1 只，係防
    止毒品裸露、逸出及潮濕之功用，並便於攜帶，應屬供被告
    施用第一級毒品所用之物，又為其所有之事實，復據被告自
    承在卷，爰依修正前刑法第38條第1項第2款宣告沒收。
據上論斷，應依刑事訴訟法第273 條之1 第1 項、第299 條第1
項前段，毒品危害防制條例第11條第1 項、第2 項、第18條第1
項前段，修正後刑法第2 條第1 項前段、第11條前段、刑法第55
條、修正前刑法第47條、第41條第1 項前段、第38條第1 項第2
款，修正前罰金罰鍰提高標準條例第2 條，判決如主文。
本案經檢察官曾文鐘到庭執行職務。
中    華    民    國    95    年    11    月    17    日
                  刑事第十一庭  法  官  張宏節
此正本與原本無異。
如不服本判決應於送達後10日內向本院提出上訴狀
                                書記官  李崇文
中    華    民    國    95    年    11    月    21    日
附錄本案論罪科刑法條全文：
毒品危害防制條例第11條第1項、第2項
持有第一級毒品者，處 3 年以下有期徒刑、拘役或新臺幣 5 萬
元以下罰金
。
持有第二級毒品者，處 2 年以下有期徒刑、拘役或新臺幣 3 萬
元以下罰金
。


司法院資訊處製作；財團法人民間司法改革基金會備份。
